臺灣高雄地方法院民事判決　　　　　　　 110年度簡字第45號
原　　　告　張韓美麗
訴訟代理人　林復華律師
　　　　　　林柏瑞律師
被　　　告　張競之　
　　　　　　張原鑫　
　　　　　　陳美姿　

共　　　同
訴訟代理人　余全益　
上列被告因過失傷害案件（本院刑事庭109 年度交簡字第1035號
），經原告提起刑事附帶民事訴訟請求損害賠償，本院刑事庭以
109 年度交簡附民字第79號裁定移送前來，本院於民國110 年12
月20日言詞辯論終結，判決如下：
    主     文
被告應連帶給付原告新臺幣捌拾貳萬柒仟零玖拾貳元，及自民國
一百零九年五月一日起至清償日止，按週年利率百分之五計算之
利息。
原告其餘之訴駁回。
訴訟費用由被告連帶負擔三分之一，餘由原告負擔。
本判決第一項得假執行。但被告如以新臺幣捌拾貳萬柒仟零玖拾
貳元為原告預供擔保後，得免為假執行。
    事實及理由
一、按訴狀送達後，原告不得將原訴變更或追加他訴，但擴張或
    減縮應受判決事項之聲明者，不在此限，民事訴訟法第255
    條第1 項第3 款定有明文。經查，本件原告起訴聲明：㈠被
    告應連帶給付原告新臺幣（下同）2,864,022 元，及自起訴
    狀繕本送達翌日起至清償日止，按週年利率百分之5 計算之
    利息。㈡願供擔保，請准宣告假執行。嗣就牙齒修補之醫療
    費用，捨棄牙位編號圖編號46號牙齒部分及更正利息起算日
    ，而變更聲明為：㈠被告應連帶給付原告2,844,022 元，及
    自起訴狀繕本送達最後被告翌日起至清償日止，按週年利率
    5%計算之利息。㈡願供擔保，請准宣告假執行（下稱減縮後
    聲明，見本院卷第331 頁）。經核變更之訴係減縮請求應受
    判決事項之聲明，自與前開規定相符，應予准許，先予敘明
    。
二、原告起訴主張：被告乙○○於民國108 年9 月5 日16時53分
    許，駕駛車牌號碼0000-00 號自用小客車，沿高雄市苓雅區
    中華四路快車道由南往北方向行駛，行經上開路段與三多四
    路口時，本應注意遵守道路交通標誌之指示，且汽車行駛至
    交岔路口時轉彎車應讓直行車先行，而依當時天候陰、日間
    自然光線、柏油路面乾燥、無缺陷、無障礙物、視距良好，
    並無不能注意之情事，被告乙○○竟疏未注意該路口設有禁
    止右轉之標誌（公車除外），且未讓直行車先行，即貿然右
    轉三多四路，適原告騎乘車牌號碼000-000 號普通重型機車
    ，沿中華四路慢車道由南向北行駛至該路口，兩車因而發生
    碰撞，致原告人車倒地（下稱系爭事故），因此受有左胸挫
    傷併5 至8 肋骨骨折、雙側額頭（左額4x4 公分、右額5x4
    公分及1x1 公分）及左臉6x4 公分多處瘀傷併腦震盪、上顎
    門牙挫傷斷裂、下嘴唇穿刺傷（內1.5 公分及外0.6 公分）
    、四肢（左手肘及前臂9x6 公分、右手肘7x5 公分、右手掌
    背5x3 公分、左膝2x1 公分及6x2 公分、左小腿4x4 公分、
    左外踝7x5 公分、右外踝3x1 公分）多處挫擦傷、右側創傷
    性葡萄膜炎、右上顎門牙、及側門牙、左上顎側門牙及犬齒
    殘根、左上第一小臼齒及第二小臼齒與第一大臼齒（即編號
    11、12、22至26號共7 顆）鬆動等傷害（下稱系爭傷害），
    因此受有外傷醫療費用4,892 元（不含牙齒）、修補上開7
    顆牙齒及編號13至17、21、35至37、44、45號牙齒醫療費用
    1,708,000 元、看護費用78,000元、不能工作損失53,130元
    及非財產上損失之精神慰撫金1,000,000 元，合計2,
    844,022 元，而被告乙○○行為時為未成年人，被告甲○○
    、丙○○為其法定代理人。為此，爰依民法第184 條第1 項
    前段、第191 條之2 、第187 條第1 項、第193 條、195 條
    第1 項等規定，請求被告連帶賠償上開金額等語。並聲明：
    如減縮後聲明。
三、被告則均以：原告部分修補牙齒之醫療費用與系爭事故無關
    ，看護費用及不能工作損失計算之金額有誤，精神慰撫金請
    求之金額過高等語，資為抗辯。並均聲明：㈠原告之訴及假
    執行之聲請均駁回。㈡如受不利之判決，願供擔保請准宣告
    免為假執行。
四、不爭執事項
  ㈠被告乙○○與原告發生系爭事故，致原告受有系爭傷害。
  ㈡被告乙○○就系爭事故之發生有過失。
  ㈢被告乙○○因系爭事故業經本院以109 年度交簡字第1035號
    刑事判決過失傷害罪確定。
  ㈣原告乙○○於系爭事故發生時為未成年人，被告甲○○、丙○○為其法定代理人。
  ㈤原告因系爭事故支出必要之外傷醫療費用4,892 元（不包含
    牙齒部分）。
  ㈥原告因系爭事故受有右上顎門牙、及側門牙、左上顎側門牙
    及犬齒殘根、左上第一小臼齒及第二小臼齒與第一大臼齒鬆
    動之傷害因而支出必要之修補牙齒醫療費用516,000 元。
  ㈦原告因系爭事故需專人看護休養一個月（包括住院期間），
    支出必要之看護費用60,000 元。
  ㈧原告因系爭事故不能工作2 個月，受有不能工作損失46,200
    元。
  ㈨原告尚未領取系爭事故之強制汽車責任保險金。
五、爭執事項
  ㈠原告得請求必要之修補牙齒費用、看護費用及不能工作損失
    若干？
  ㈡原告得請求精神慰撫金若干？
六、本院得心證之理由
    按因故意或過失，不法侵害他人之權利者，負損害賠償責任
    ；汽車、機車或其他非依軌道行駛之動力車輛，在使用中加
    損害於他人者，駕駛人應賠償因此所生之損害；無行為能力
    人或限制行為能力人，不法侵害他人之權利者，以行為時有
    識別能力為限，與其法定代理人連帶負損害賠償責任；不法
    侵害他人之身體或健康者，對於被害人因此喪失或減少勞動
    能力，或增加生活上之需要時，應負賠償責任；不法侵害他
    人之身體、健康、名譽、自由、信用、隱私、貞操，或不法
    侵害其他人格法益而情節重大者，被害人雖非財產上之損害
    ，亦得請求賠償相當之金額；民法第184 條第1 項前段、第
    191 條之2 前段、第187 條第1 項前段、第193 條第1 項、
    第195 條第1 項前段分別定有明文。經查，本件原告主張被
    告乙○○與原告發生系爭事故，致原告受有系爭傷害，且被
    告乙○○就系爭事故之發生有過失，而被告乙○○行為時為
    未成年人，被告甲○○、丙○○為其法定代理人等情，為兩
    造所不爭執（見本院卷第265-266 頁），並有相關道路交通
    事故現場圖、道路交通事故初步分析研判表、阮綜合醫療社
    團法人阮綜合醫院（下稱阮綜合醫院）醫療診斷證明書、個
    人戶籍資料查詢結果等在卷可稽（見附民卷第25-29 頁，司
    調卷第21-23 頁) ，堪認屬實；又被告乙○○因系爭事故業
    經本院以109 年度交簡字第1035號刑事判決過失傷害罪確定
    ，有上開判決在卷可查（見司調卷第13-15 頁），益徵其於
    行為時為具有識別能力，參諸前揭規定，被告乙○○於行為
    時有識別能力之限制行為能力人，被告自應就原告因系爭事
    故所受之損失連帶負損害賠償責任。茲就原告得請求之金額
    分述如下：
  ㈠原告得請求必要之外傷醫療費用4,892 元（不包含牙齒部分
    ）、必要之修補牙齒醫療費用516,000 元、必要之看護費用
    60,000元、不能工作損失46,200 元
  1.本件原告因系爭事故受有系爭傷害，支出必要之外傷醫療費
    用4,892 元（不包含牙齒部分），其中所受右上顎門牙、及
    側門牙、左上顎側門牙及犬齒殘根、左上第一小臼齒及第二
    小臼齒與第一大臼齒鬆動之傷害因而支出必要之修補牙齒醫
    療費用516,000 元，且需專人看護休養1 個月（包括住院期
    間）而支出必要之看護費用60,000元（每日以2000元計算）
    ，復因不能工作2 個月而受有不能工作損失46,200元（每月
    以薪資23,1 00 元計算）等情，為兩造所不爭執（見本院卷
    第108 、230 、265-266 頁），並據原告提出阮綜合醫院收
    據、阮綜合醫院診斷證明書、丁○○○○○收據、治療照片
    等資料為憑（見附民卷第37-61 、65-77 頁），復經本院函
    詢阮綜合醫院、丁○○○○○函覆說明無誤（見本院卷第35
    、81、163 頁），堪認屬實，原告此部分之主張，自應准許
    。
  2.原告雖主張其另受有其他修補牙齒醫療費用損失1,192,000
    元【計算式：0000000-000000=0000000】，並提出丁○○○○○治療計畫與費用、收據暨病歷、相關照片為據（見附民
    卷第63、197-205 、303-327 頁）。然經本院函詢丁○○○○○覆稱：原告於108 年10月1 日至本院就醫時，拍攝X 光
    及臨床檢查發現有3 顆牙齒缺牙（編號35至37號）、1 顆牙
    齒有殘根（編號12號）、3 顆牙齒牙冠斷裂（編號11、22至
    23號）、1 顆牙齒蛀牙嚴重（編號46號）、7 顆牙齒嚴重搖
    晃（編號13、17、24至26、42、44號），均建議拔除，但無
    法判定是否與系爭事故有關等語，有該院110 年1 月21日傑
    字第1090101 號函文暨檢附相關病歷資料可考( 見本院卷第
    41 -61頁) ；復再經本院函詢阮綜合醫院覆稱：病患於108
    年9 月5 日因車禍入院，自述上門牙部分原為牙橋，經環口
    X 光攝影及口腔檢查結果4 顆牙齒為殘根且有鬆動狀況（編
    號11、12、22、23號），3 顆牙齒嚴重鬆動（編號24至26號
    ），依患者會診牙科時之狀況判斷，其餘牙齒應屬病患之原
    始狀況等語，有該院110 年3 月1 日阮醫教字第1100000147
    號函文、110 年4 月27日阮醫教字第1100000270號函文暨檢
    附相關病歷可參（見本院卷第101-103 、163 頁）；再經本
    院依原告健保就診紀錄函詢唯康牙醫診所覆稱：原告於106
    年3 月7 日係施予牙周病處置，並無其他牙齒治療狀況之紀
    錄等語，有卷附該診所110 年4 月9 日回函可參（見本院卷
    第155 頁）；嗣經本院檢具前述相關資料囑託高雄榮民總醫
    院鑑定結果略以：病患其中7 顆牙齒（編號14至16號、35至
    37號、45號）推測缺牙至少已達4 至6 個月以上，與系爭事
    故無直接關聯；其中1 顆牙齒（編號21號）X 光片無法判斷
    是否於系爭事故前已缺失；其中3 顆牙齒（編號13、17、42
    號）嚴重搖晃之主因為原先既有之牙周病；2 顆牙齒（編號
    17、44）距離外傷位置較遠與本件事故無直接關聯等語，亦
    有該院110 年8 月10日高總管字第1103403022號函暨檢附鑑
    定書在卷可稽（見本院卷第239-241 頁），綜合上情，顯難
    認定原告因系爭事故除受有右上顎門牙、及側門牙、左上顎
    側門牙及犬齒殘根、左上第一小臼齒及第二小臼齒與第一大
    臼齒鬆動之傷害外，另受有其他牙齒之傷害，原告復未能就
    此有利事項舉證以實其說，自難認原告修補其他牙齒之醫療
    費用與系爭事故有關，應認原告此部分之主張，尚屬無據。
  3.另原告主張其受有超過上開准許之看護費用18,000元【計算
    式：00000-00000=18000 】、不能工作損失6,930 元【計算
    式：00000-00000=6930】，則均係加計住院期間9 日計算所
    得，惟此部分經本院函詢阮綜合醫院覆稱：原告需專人看護
    期間1 個月、不能工作期間期2 個月均已包含住院期間9 日
    等語明確，有該院110 年4 月27日阮醫教字第1100000270號
    函文在卷可參（見本院卷第35頁），原告復未能舉證其另受
    有此部分看護費用及不能工作損失，應認原告此部分之主張
    ，亦屬無據。
  ㈡原告得請求精神慰撫金200,000 元
    本件被告侵害原告之身體權，已如前述，原告主張因此受有
    非財產上損害之精神上痛苦，而得請求精神慰撫金，自屬有
    據。本院審酌原告為43年出生，自述學歷為國小畢業，先前
    從事攤販等語；被告乙○○為89年出生，自述高中畢業等語
    ；被告甲○○為58年出生，自述學歷為高職畢業，擔任公務
    員等語；被告張美姿為56年出生，自述學歷為國中畢業，為
    家庭主婦等語；另考量兩造名下所有之所得、財產資料（基
    於保護個人隱私，爰不細列），有稅務電子閘門財產所得調
    件明細表可資為憑（見本院卷彌封袋），斟以本件侵權行為
    之態樣為道路交通事故，原告所受上開傷害之嚴重程度，因
    而頻繁往返醫療院接受治療，暨考量雙方之學經歷、經濟狀
    況、行為人之加害程度、被害人所受之痛苦等一切情狀，應
    認原告得請求精神慰撫金之數額以200,000 元為適當，逾此
    部分之請求，不應准許。
七、綜上所述，本件原告依民法第184 條第1 項前段、第191 條
    之2 、第187 條第1 項、第193 條、195 條第1 項等規定，
    請求被告連帶給付827,092 元【計算式：4892+516000+6000
    0+46200+200000=827092 】，及自起訴狀繕本送達最後被告
    翌日即109 年5 月1 日（見附民卷第76-83 頁）起至清償之
    日止，按法定週年利率百分之5 計算之利息部分，為有理由
    ，應予准許，逾此範圍之請求，則為無理由，應予駁回。
八、本件事證已臻明確，兩造其餘攻擊及防禦方法，經核與本判
    決結果不生影響，爰不一一論述，附此敘明。
九、本件原告勝訴部分係適用簡易程序所為被告敗訴之判決，應
    依民事訴訟法第389 條第1 項第3 款規定職權宣告假執行，
    並依同法第392 條第2 項規定職權宣告被告如供擔保得免為
    假執行。本院既已依職權宣告假執行及免為假執行，因認兩
    造此部分聲請，僅為促請本院為職權發動，尚無庸為准駁。
一○、本件原告提起刑事附帶民事訴訟，經本院刑事庭依刑事訴
      訟法第504 條第1 項規定裁定移送前來，依同條第2 項規
      定免繳納裁判費。然依民事訴訟法之規定支出進行訴訟所
      必要之鑑定費用，此部分即須為訴訟費用負擔之諭知，附
      此敘明。
一一、據上論結，本件原告之訴，為一部有理由，一部無理由，
      應依民事訴訟法第436 條第2 項、第79條、第85條第2 項
      、第389 條第1 項第3 款、第392 條第2 項，判決如主文
      。
中    華    民    國   111  年    1     月    17      日
                  民事第四庭  法  官  鄭伊倫
以上正本係照原本作成。
如對本判決上訴，須於判決送達後20日內向本院提出上訴狀。如
委任律師提起上訴者，應一併繳納上訴審裁判費。
中    華    民    國   111  年    1     月    17      日
                              書記官  林雅婷